【裁判字號】    99,聲減,104
【裁判日期】    991020
【裁判案由】    聲請減刑
【裁判全文】
臺灣臺中地方法院刑事裁定             99年度聲減字第104號
聲  請  人  臺灣臺中地方法院檢察署檢察官
受  刑  人  甲○○
上列受刑人因犯偽造文書等案件，已經判決罪刑確定，聲請人聲
請減刑及定應執行刑（99年度聲減字第101號），本院裁定如下
：
    主    文
甲○○所犯如附表編號1所示之罪，減為有期徒刑貳月，如易科
罰金，以銀元佰元即新臺幣玖佰元折算壹日；並與如附表編號
2所示之罪所減得之刑，應執行有期徒刑柒月，如易科罰金，以
銀元佰元即新臺幣玖佰元折算壹日。
    理  由
一、查受刑人甲○○因於如附表編號1所示之時間，犯如附表編
    號1所示之罪，經確定在案。茲檢察官以其犯罪時間在中華
    民國96年4月24日以前，合於減刑條件，聲請予以減刑，並
    與如附表編號2所示之罪所減得之刑，合併定其應執行刑並
    諭知易科罰金之折算標準等語。
二、按數罪併罰，有二裁判以上者，依刑法第51條之規定，定其
    應執行之刑，同法第53條定有明文。故併合處罰之數罪，分
    別判刑確定，縱已執行其中一部分之刑，仍應聲請犯罪事實
    最後判決之法院裁定定其應執行之刑；至前已執行之刑，則
    由應執行之刑中扣除，不生已執行完畢之問題（最高法院98
    年度臺抗字第594號裁定意旨、98年度臺非字第18號判決意
    旨可供參酌）。經查：本件受刑人所犯如附表編號1之罪，
    雖已於93年9月24日因易科罰金而執行，有臺灣高等法院被
    告前案紀錄表附卷可按，然本件受刑人所犯如附表所示之罪
    ，均已經法院判刑確定，犯罪日期均為92年間，俱在編號1
    所示之罪93年7月5日判決確定前所為，故仍合於數罪併罰定
    應執行刑之要件。依上揭說明，自應以法院所定應執行之刑
    執行期滿，始為執行完畢，故編號1所示之罪刑，雖於93年9
    月24日執行易科罰金，仍不能認為已執行完畢，且其犯罪時
    間於96年4月24日以前，符合中華民國96年罪犯減刑條例第2
    條第1項第3款規定，據上，本件檢察官聲請減刑，自應准許
    。
三、又受刑人犯如附表所示2罪後，刑法業於94年2月2日修正公
    佈部分條文，並於95年7月1日施行，依修正後刑法第2條第1
    項規定：「行為後法律有變更者，適用行為時之法律。但行
    為後之法律有利於行為人者，適用最有利於行為人之法律」
    。本件受刑人於裁判確定前犯數罪，均係於95年7月1日前犯
    之，關於本件定應執行刑所應適用之法律，茲比較新舊法如
    下：
（一）刑法第41條第1項前段關於易科罰金折算標準之規定，由
      「犯最重本刑為5年以下有期徒刑以下之刑之罪，而受6個
      月以下有期徒刑或拘役之宣告，因身體、教育、職業、家
      庭之關係或其他正當事由，執行顯有困難者，得以1元以
      上3元以下折算1日，易科罰金」，修正為「犯最重本刑為
      5年以下有期徒刑以下之刑之罪，而受6個月以下有期徒刑
      或拘役之宣告者，得以新臺幣1,000元、2,000元或3,000
      元折算1日，易科罰金」。相較之下，修正前刑法第41條
      第1項前段之易科罰金折算標準，依廢止前之罰金罰鍰提
      高標準條例第2條規定，應就其原定數額提高為100倍折算
      1日，並依現行法規所定貨幣單位折算新臺幣條例第2條規
      定，以新臺幣元之3倍折算之，亦即修正前刑法第41條第1
      項前段之易科罰金折算標準，應以銀元10 0元以上300元
      以下即新臺幣300元以上900元以下折算為1日，自應以修
      正前之規定較有利於受刑人。
（二）又依刑法施行法第3之1條第3項之規定，於94年1月7日刑
      法修正施行時犯併合處罰數罪中之一罪，且該數罪均符合
      第41條第1項得易科罰金之規定者，應適用90年1月4日修
      正之刑法第41條第2項規定，即均可易科罰金，故修正後
      之規定並無較有利於受刑人。
（三）另刑法第51條第5款關於定應執行刑之規定，由「宣告多
      數有期徒刑者，於各刑中之最長期以上，各刑合併之刑期
      以下，定其刑期。但不得逾20年」，修正為「宣告多數有
      期徒刑者，於各刑中之最長期以上，各刑合併之刑期以下
      ，定其刑期。但不得逾30年」，亦以修正前規定較有利於
      受刑人。
（四）綜上，本件受刑人行為後之新法，均未較有利於受刑人，
      應以修正前刑法第41條第1項前段、第2項、第51條第5款
      ，廢止前罰金罰鍰提高標準條例第2條之規定，為本件定
      應執行刑之法律。
四、爰依中華民國96年罪犯減刑條例第2條第1項第3款、第8條第
    1 項、第3項、第9條、第10條、第12條，刑法第2條第1項前
    段、修正前刑法第51條第5款、第41條第1項前段、第2項，
    修正前（現已廢止）罰金罰鍰提高標準條例第2條，現行法
    規所定貨幣單位折算新臺幣條例第2條，裁定如主文。
中    華    民    國    99    年    10    月    20    日
                        刑事第十四庭  法  官    許月馨
上正本證明與原本無異。
如不服本裁定，應於裁定送達後5日內向本院提出抗告狀。
                                      書記官    黃美雲
中    華    民    國    99    年    10    月    20    日
附件：
┌────────┬──────────────┬─────────────┐
│    編    號    │            1               │            2             │
├────────┼──────────────┼─────────────┤
│    罪    名    │         偽造文書           │臺灣地區與大陸地區人民關係│
│                │                            │條例                      │
├────────┼──────────────┼─────────────┤
│    宣 告 刑    │有期徒刑04月（已執畢）      │原宣告有期徒刑01年已減為有│
│                │                            │期徒刑06月                │
├────────┼──────────────┼─────────────┤
│    犯罪日期    │         92.07.03           │92.04.04～92.04.08        │
├────────┼──────────────┼─────────────┤
│偵查機關年度案號│臺中地檢93年度偵字第5266號  │臺中地檢98年度偵字第23801 │
│                │                            │號                        │
├───┬────┼──────────────┼─────────────┤
│最後事│法    院│         臺中地院           │        臺中地院          │
│      ├────┼──────────────┼─────────────┤
│實  審│案    號│    93年度豐簡字第316號     │   99年度訴字第47號       │
│      ├────┼──────────────┼─────────────┤
│      │判決日期│         93.06.10           │          99.03.17        │
├───┼────┼──────────────┼─────────────┤
│確  定│法    院│         臺中地院           │        最高法院          │
│判  決├────┼──────────────┼─────────────┤
│      │案    號│    95年度沙簡字第329號     │   99年度台上字第5681號   │
│      ├────┼──────────────┼─────────────┤
│      │確定日期│         93.07.05           │         99.09.16         │
├───┴────┼──────────────┼─────────────┤
│   所犯法條     │刑法第214、213條            │修正前臺灣地區與大陸地區人│
│                │                            │民關係條例第79條第3項     │
├────────┼──────────────┼─────────────┤
│合於中華民國96  │     第2條第1項第3款        │ 第2條第1項第3款          │
│年罪犯減刑條例  │                            │                          │
├────────┼──────────────┼─────────────┤
│減刑後徒刑、拘役│     有期徒刑02月           │  『已』減為有期徒刑06月  │
│或罰金金額或褫奪│                            │                          │
│公權期間        │                            │                          │
├────────┼──────────────┼─────────────┤
│附          註  │臺中地檢93年度執字第7407號  │臺中地檢99年度執字第11457 │
│                │                            │號（高股）                │
└────────┴──────────────┴─────────────┘

司法院資訊處製作；財團法人民間司法改革基金會備份。
